【裁判字號】    95,聲,1376
【裁判日期】    951005
【裁判案由】    返還提存物
【裁判全文】
臺灣桃園地方法院民事裁定              95年度聲字第1376號
聲  請  人  元隆汽車股份有限公司
法定代理人  甲○○
代  理  人  乙○○
相  對  人  丙  ○
上列當事人間聲請返還提存物事件，本院裁定如下：
    主  文
本院八十六年度存字第一七二四號擔保提存事件，聲請人提存之
擔保金新台幣捌萬柒仟元，准予返還。
    理  由
一、本件聲請意旨略以：聲請人與相對人間假扣押事件，聲請人
    前遵本院86年度全六字第1841號民事裁定為擔保假扣押執行
    ，曾提供新台幣87,000元為擔保金（下稱系爭擔保金），並
    以本院86年度存字第1724號擔保提存事件提存後，經本院以
    86年度執全字第1328號假扣押強制執行事件受理，就相對人
    所有財產為假扣押執行在案。茲因聲請人業已向本院聲請撤
    銷前開假扣押裁定，並定20日以上期間催告受擔保利益人即
    相對人行使權利而未行使，爰依法聲請返還上開擔保金等語
    。並提出本院86年度全六字第1841號民事裁定、86年度存字
    第1724號提存書及國庫存款收款書、94年度全聲字第409 號
    民事裁定暨其確定證明書、存證信函及其收件回執、相對人
    之戶籍謄本各1 件為證。
二、按供擔保人證明受擔保利益人同意返還者，法院應依供擔保
    人之聲請，以裁定命返還其提存物，民事訴訟法第104 條第
    1 項第2 款定有明文。另按返還擔保金，依同法第104 條第
    1 項規定，須符合：應供擔保之原因消滅者；供擔保人證明
    受擔保利益人同意返還者；訴訟終結後，供擔保人證明已定
    20日以上之期間，催告受擔保利益人行使權利而未行使，或
    法院依供擔保人之聲請，通知受擔保利益人於一定期間內行
    使權利並向法院為行使權利之證明而未證明者之要件，法院
    始得依供擔保人之聲請，以裁定返還其提存物。依同法第10
    6 條之規定，前開規定於其他依法令供訴訟上之擔保者，準
    用之。次按因假處分或假扣押所供之擔保，係為擔保受擔保
    利益人因不當假處分或假扣押所受損害而設，倘執行法院已
    依聲請或依職權依假處分或假扣押裁定實施假處分或假扣押
    之執行，則在執行法院「撤銷其執行程序」前，受擔保人所
    受之損害仍可能繼續發生，損害額既未確定，自無強令其行
    使權利之理。故在假處分或假扣押所供之擔保，供擔保人依
    民事訴訟法第106 條準用同法第104 條第1 項第3 款前段規
    定，聲請以裁定命返還其擔保金之場合，必待假處分或假扣
    押之「執行程序已撤銷」，始得謂與民事訴訟法第104 條第
    1 項第3 款所定之「訴訟終結」相當（最高法院53年台抗字
    第279 號判例、85年度台抗字第645 號裁判參照）。
三、經查：
（一）聲請人前依本院86年度全六字第1841號假扣押裁定提供系
      爭擔保金，以本院86年度存字第1724號擔保提存事件提存
      後，聲請本院以86年度執全字第1328號就相對人所有坐落
      桃園縣觀音鄉○○段856 地號土地及其上建物（下稱系爭
      房地）為假扣押執行在案等情，業經本院依職權調閱本院
      86年度全六字第1841號假扣押裁定、86年度執全字第1328
      號假扣押執行、86年度存字第1724號擔保提存事件卷宗，
      核閱無誤。又，聲請人曾聲請本院以94年度全聲字第409
      號裁定撤銷前開假扣押裁定，並定20日以上之期間催告相
      對人就其因前開假扣押所受之損害行使權利，固經聲請人
      提出本院94年度全聲字第409 號撤銷假扣押裁定及其確定
      證明書、前揭存證信函及其回執各1 件為證，並經本院依
      職權調閱本院上開撤銷假扣押事件卷宗，核閱屬實。惟聲
      請人所聲請之上開假扣押執行事件，曾就相對人所有系爭
      房地為假扣押之查封執行，嗣因相對人提供反擔保而撤銷
      其執行，且聲請人於催告相對人就上開假扣押所受損害行
      使權利前，並未先行聲請本院撤回上開假扣押執行程序，
      則該假扣押執行程序仍未終結，相對人因該假扣押執行所
      受之損害仍可能發生，損害額即未確定，自無強令相對人
      行使權利之理，是參照上引法文及裁判所示意旨，自不得
      謂其本件聲請與民事訴訟法第10 4條第1 項第3 款所定「
      訴訟終結後，供擔保人證明已定20日以上之期間，催告受
      擔保利益人行使權利而未行使」之情形相當。
（二）惟經本院依職權於民國95年9 月13日以桃院木民瑞95年度
      聲字第1376號通知相對人就聲請人聲請返還上開擔保金表
      示意見，經相對人於同年9 月18日收受通知，並於同年9
      月21日具狀表示同意聲請人取回系爭擔保金（參本院卷第
      17頁、第19至21頁）。且經核對其於該書狀所蓋之「丙○
      」印文，與其於本院上開86年度執全字第1328號假扣押執
      行事件卷宗所附送達證書上蓋用之「丙○」印文（參該件
      卷第17頁）相符。足認聲請人本件聲請，與前引民事訴訟
      法第104 條第1 項第2 款規定之要件相符。且本院審核聲
      請人得否聲請返還系爭擔保金，並不受聲請人所引應適用
      法條之拘束。是聲請人雖以前揭民事訴訟法第104 條第1
      項第3 款之規定為其聲請依據，本院仍得逕依同條項第2
      款之規定，准許聲請人返還系爭擔保金之聲請。從而，本
      件聲請人聲請返還上開擔保金，核無不合，應予准許。
四、依民事訴訟法第106 條、第104 條第1 項第2 款，裁定如主
    文。
中    華    民    國    95    年    10    月    5     日
                  民事第一庭  法  官  陳勇松
以上正本係照原本作成。
如對本裁定抗告須於裁定送達後10日內向本院提出抗告狀，並應
繳納抗告裁判費新台幣1,000 元。
中    華    民    國    95    年    10    月    5     日
                              書記官  蔡佳玲


司法院資訊處製作；財團法人民間司法改革基金會備份。
